【裁判字號】    87,上訴,5004
【裁判日期】    900112
【裁判案由】    懲治盜匪條例等
【裁判全文】
臺灣高等法院刑事判決                          八十七年度上訴字第五四號
    上  訴  人  臺灣臺北地方法院檢察署檢察官
    上  訴  人
    即  被  告  Ｂ○○
                地○○
    選任辯護人  本院甲○辯護人  李廣澤
右上訴人因被告懲治盜匪條例等案件，不服臺灣臺北地方法院八十六年度訴字第一九
三六號，中華民國八十七年九月三日第一審判決（起訴案號：臺灣臺北地方法院檢察
署八十六年度偵字第一五七二六、一八三六六號，併辦案號：八十六年度偵字第二七
五七四號）提起上訴，本院判決如左：
    主  文
原判決關於Ｂ○○、地○○部分撤銷。
Ｂ○○、地○○共同以犯詐欺罪為常業，Ｂ○○處有期徒刑陸年。黃得處有期徒刑參
年肆月。
又未經許可，無故持有手槍，處有期徒刑壹年陸月，並應於刑之執行完畢或赦免後，
令入勞動場所強制工作參年，扣案之德製ＳＩＧＳＡＵＥＲ廠Ｐ２２９型口徑９ｍｍ
制式半自動手槍壹枝及口徑９ｍｍ之制式半自動手槍子彈貳拾貳顆均沒收。應執行有
期徒刑柒年貳月，並應於刑之執行完畢或赦免後，令入勞動場所強制工作參年，扣案
如附表一所示之物、德製ＳＩＧＳＡＵＥＲ廠Ｐ２２９型口徑９ｍｍ制式半自動手槍
壹枝及口徑９ｍｍ之制式半自動手槍子彈貳拾貳顆均沒收。
    事  實
一、Ｂ○○（綽號「大仔」，另結）自八十年間起，意圖為自己不法之所有，夥同綽
    號「阿文」、「添進」、「阿春」、「錦仔」、「紅毛仔」、「美美」等不詳姓
    名年籍成年之人，及自八十二年間起與Ｆ○○（綽號「阿玉」）、八十四年十月
    間起與Ｃ○○、八十五年間起與Ｅ○○、己○○（綽號「阿法」）、天○○（綽
    號「黃金」）、午○○、辰○○（綽號「阿順」）、Ｄ○○及卯○○（綽號「小
    螃蟹」）、八十六年間起與巳○○、子○○（綽號「阿咪」）、戌○○、庚○○
    （綽號「水猴」）及地○○（綽號「阿風」，另結）共同基於為自己不法所有之
    犯意聯絡、行為分擔，由Ｂ○○負責策畫，分二組進行，組成金光黨詐騙集團，
    由其中一人佯扮智能不足之傻子（如卯○○或Ｃ○○或子○○），一人尋找老邁
    可欺之對象（如Ｆ○○或Ｅ○○），一人喬裝為計程車司機（如巳○○或己○○
    ），其餘之人則在後把風負責接應（如午○○或戌○○或天○○或Ｄ○○或地○
    ○或庚○○或辰○○），偶爾輪流更替，並藉附表一所示之物相互聯繫，俟尋得
    對象後，即由其中一人或裝傻者佯裝向被害人問路（如問站牌、該如何搭乘公車
    、醫院、診所、舞廳、髮廊．．．等在何處）或以找帥哥跳舞為由，藉機搭訕，
    然後由其中一人稱該傻子係愛亂花錢之人，身懷鉅款，家境十分富裕，買個麵包
    或吃碗麵即給新臺幣（下同）一千元不等之鉅資．．．等，祇要能拿出金錢給傻
    子看，該傻子即會送給被害人同等之金額，邀同被害人一起向該傻子取財行善或
    將傻子帶至安全處所，而佯裝傻子之人即乘隙出示所攜之鉅款（即碼頭錢），致
    被害人誤信為真，應允交付財物，再以同夥駕駛之計程車搭載被害人回家取款或
    拿存摺、定期存款存單後，又至銀行、農會、郵局、合作金庫或其他金融機構提
  款，俟提款後在車上，佯稱要將被害人所提出之金錢及傻子所有之金錢一併包妥
    後交付被害人，使人陷於錯誤而將財物交付，旋即趁機調包，詐取財物，且時間
    緊密反覆不斷恃以為生（詳細犯罪之時間、地點、被害人、詐得之財物，詳如附
    表二所示，辰○○於八十五年九月七日入監服刑後，即未再詐騙被害人）。迨Ｅ
    ○○、戌○○、卯○○、巳○○及午○○於八十六年六月二十四日在臺北市○○
    ○路○段八十七號「全國加油站」處，以上述方法詐騙Ｈ○○二百五十萬元得逞
    後，因認詐騙行徑為人查悉，乃前往臺南市躲藏，欲乘機在臺南市尋找目標行騙
    ，於八十六年七月四日，為警在臺北市○○○路○段二一六巷五號四樓Ｂ○○承
    租處、臺北市○○路六十一巷二十號三樓之五Ｃ○○住處、臺南市○○○街九巷
    十四號「豪悅飯店」等處，查獲Ｂ○○、Ｅ○○、戌○○、卯○○、巳○○、Ｄ
    ○○、天○○、己○○、Ｆ○○、子○○、Ｃ○○及午○○等人，並扣得附表一
    所示之物。
二、案經臺北市政府警察局文山第二分局移送臺灣臺北地方法院檢察署檢察官偵查起
    訴。
    理      由
一、右揭事實，業經上訴人即被告Ｅ○○、戌○○、卯○○、巳○○、Ｄ○○、天○
    ○、己○○、Ｆ○○、子○○、Ｃ○○、午○○（下稱被告Ｅ○○等）等自白不
    諱，惟均辯稱：渠等所參與之次數非如起訴書所列之多，部分告訴人之指訴不實
    ，指認亦有誤。上訴人即被告庚○○、辰○○則矢口否認右揭犯行，辯稱渠等並
    未與Ｂ○○等人行騙云云。經查：
  (一)被告Ｂ○○係自八十年間起，即先後夥同己○○、天○○、Ｅ○○、Ｆ○○、Ｃ
    ○○、Ｄ○○、地○○、戌○○、卯○○、午○○、巳○○、子○○及綽號「阿
    文」、「水猴」、「嘴角」、「紅毛仔」、「錦仔」、「美美」等不詳姓名年籍
    成年之人，利用金光黨之手法騙取他人財物等情，業經被告Ｂ○○於偵訊及原審
    法院調查時陳述綦詳。而被告Ｆ○○自八十二年間起，即曾與Ｂ○○共同詐騙他
    人財物乙節，亦經被告Ｆ○○自白不諱，且有被害人龔呂月霞提出其於八十二年
    一月八日受Ｆ○○詐騙後，偕同Ｆ○○前往銀行提款之照片附卷可稽（詳原審卷
    第二卷第四七六頁），足見被告Ｆ○○前自八十二年間起，即與Ｂ○○基於共同
    之犯意聯絡詐騙被害人，洵堪認定。
  (二)本案緣因臺北市政府警察局員警在調查被告辰○○涉嫌非法持有槍械案件時，依
    法對被告己○○、辰○○電話監聽，而依監聽電話中，被告辰○○曾於八十五年
    八月十六日曾有如下之對話：（男）「喂到家了」（女）「哦好，你要先  看下
    哦」男）「好，我知道，喂！出來了哦！」（女）「哦，瞭解，從原路出  來嗎
    ？」（男）「是」．．．（男Ａ）「喂！出來了嗎？」（男Ｂ）「出來了」（男
    Ａ）「有說什麼？」（男Ｂ）「那個查某有在問是不是金光黨的」（男Ａ）「不
    要理他」等語及阿添曾說：「喂大仔，阿添」大仔：「你們今天沒出去」阿添說
    「有啊！」等語，此有電話譯文紀錄附卷可稽，則被告辰○○所稱其並無共同與
    己○○以金光黨手法詐騙被害人，已非無疑。再者，被告Ｂ○○均將詐騙之金錢
    扣除各該成員分配贓款後親自或囑託共同被告天○○匯入辰○○所有之陽明山信
    用合社劍潭分社銀行帳戶內乙節，亦經被告Ｂ○○及天○○陳稱明確，且參諸證
    人蔡春美證稱辰○○綽號係「阿順」，曾與Ｂ○○等人至其開設之熊二日本料理
    店消費等情，及共同被告Ｃ○○所有之記事簿內亦記載有辰○○之呼叫器號碼（
    警二卷第一八五至二二二頁），足見被告辰○○應有於八十五年八月間與Ｂ○○
    等共同詐騙被害人，洵堪認定，是其所辯，無非事後卸責之詞，不足採信。
  (三)嗣臺北市政府警察局得悉上情後，即依法對被告Ｂ○○、Ｅ○○、戌○○、己○
    ○、天○○、Ｆ○○、Ｃ○○、Ｄ○○、卯○○、午○○、巳○○、子○○電話
    監聽，而查悉被告Ｂ○○等涉犯多起金光黨犯罪，此有監聽錄音帶可參，依監聽
    電話中被告Ｆ○○曾於八十六年五月二十六日詐騙被害人時說：「喂，阿州（
    誤載阿九），還沒出來，他在多遠」，Ｄ○○則說：「三百公尺再一條巷子進出
    約一百公尺長」，Ｆ○○又說：「要注意哦，我的機子你知道嗎」Ｄ○○則稱「
    我知道，我進去有遇到他鄰居在看，我就不敢在裡面，我在巷口」，Ｆ○○即說
    「好啊，注意哦，再打我機子」，則被告Ｄ○○確有與Ｆ○○共同以金光黨手法
    詐騙被害人，要屬無疑。被告Ｆ○○復於八十六年五月二十七日詐騙被害人時
    與阿風通話稱：「我告訴你，你跟她看一下，她不會寫，你幫她寫一下。」，嗣
    其二人於八十六年六月二十三日時，亦曾通話聯絡，被告Ｆ○○稱：「喂，阿風
    哦，明天如果沒下雨一樣七點嘛」阿風則稱：「對」，Ｆ○○乃稱：「我要睡了
    ，所以不要再打電話，確定了」，阿風答以：「對，一樣七點，就這樣了」，參
    諸被告天○○曾於八十六年六月二十四日與阿風聯繫：「喂，阿風哦，大仔走了
    嗎？」阿風稱：「走了」，足見綽號「阿風」之男子應有與Ｂ○○等人參與金光
    黨詐騙犯行，已臻甚明，而綽號「阿風」之男子其後於八十六年七月二日酒後與
    人打架受傷住院時，曾由被告Ｂ○○撥000000000電話與其母親聯絡乙
    節，亦有電話譯文紀錄附卷可參，經原審質之被告地○○亦自承其彰化住處電話
    確為000000000號，且確有於該日受傷之事無訛，足見被告地○○確有
    與Ｂ○○等人共同詐騙被害人，亦可認定，其所辯並無參與金光黨集團，無非事
    後卸責之詞，不足採信。八十五年八月九日綽號「阿添」之男子以金光黨之手
    法詐騙被害人時，曾與不詳姓名之男子有如下之對話：(男)「喂！阿添哦，你叫
    阿猴倒車來擋我車頭遮車牌起來。啊一個下去巷仔口看著就好。」阿添則稱：「
    好」，有電話譯文紀錄附卷可佐，而綽號「水猴」之男子確有與Ｂ○○、Ｆ○○
    、子○○、Ｃ○○、Ｄ○○、己○○等人共同詐騙被害人財物乙節，亦經共同被
    告Ｂ○○等人於警訊時陳述明確。再者，被告Ｄ○○前與戌○○通電時，曾詢問
    「水猴」住處電話，經戌○○知以水猴住處電話係0000000號，亦經戌○
    ○陳稱不諱，且有電話譯文紀錄附卷可佐，而被告庚○○亦坦承該支號碼確係其
    住處電話無訛，況參諸卷內亦有「林永益」匯款給賴水陽二萬元之臺灣中小企業
    銀行跨行匯款入戶電匯申請書乙紙附卷可稽（原審卷第三宗第二三七頁），則被
    告庚○○辯稱：伊並不認識Ｂ○○等人，且無參與金光黨詐騙，顯係事係卸責之
    詞，益不足採。從而，被告Ｄ○○，地○○及庚○○確有與Ｂ○○等共同詐騙被
    害人財物之犯意聯絡及行為分擔，已堪認定。
  (四)被告己○○曾於八十五年八月七日與午○○聯繫犯案事宜，此由兩人曾有如下之
    對話可知：「喂！阿法哦！我志明啦！啊一樣在和平醫院嗎？」「在公司啦！」
    ，足見被告午○○前自八十五年八月間即與己○○等參與詐騙被害人，且與被告
    己○○所述其係自八十五年五月間起與Ｂ○○基於犯意聯絡以金光黨之手法詐騙
    被害人等語相符，自堪採信。次查，被告Ｃ○○前自八十四年十月間起即與Ｂ○
    ○等基於共同之犯意聯絡詐騙被害人，亦經被告Ｃ○○陳述綦詳，且有Ｃ○○所
    有載明犯罪時間、所得金額之記事簿影本資料附卷可佐。又被告天○○係自八十
    五年七月間起、被告巳○○係自八十六年二月間起，被告Ｄ○○係自八十五年十
    二月間起、被告子○○係自八十六年三月間起，被告戌○○係自八十六年一月間
    起、被告Ｅ○○係自八十五年間起先後與Ｂ○○等基於共同之犯意聯絡，參與金
    光黨詐騙集團乙節，亦經被告天○○等自承不諱，所述情節互核相符，且經核閱
    電話監聽錄音譯文無訛。再者，被告卯○○雖稱其係自八十六年二月間始加入金
    光黨犯罪組織云云，惟觀諸前述辰○○與綽號「阿添」男子之通話錄音譯文，足
    見被告卯○○應係自八十五年八月間起即加入金光黨詐騙集團，要屬無疑，且被
    告卯○○於八十六年六月二十四日確曾夥同共同被告Ｅ○○、巳○○、戌○○、
    午○○以金光黨之手法詐騙Ｈ○○二百五十萬元乙節，亦經共同被告Ｅ○○、巳
    ○○、戌○○及午○○等陳述綦詳，則被告卯○○所稱其每次詐騙皆無得逞云云
    ，無非事後卸責之詞，不足採信。末查，同案被告被告Ｂ○○等詐騙集團皆係利
    用銀行上班期間，天無下雨之時出外詐騙被害人，且事前會以附表一所示之物約
    明集合時間、地點，嗣作案完畢後亦會於當日返回Ｂ○○承租處，由Ｂ○○按喬
    裝角色之成數分配贓款，及將剩餘金額提撥為公款存入辰○○帳戶，而其等詐騙
    區域係在臺北市、臺北縣及基隆縣等地之情，亦經Ｂ○○等陳述明確，且有卷附
    電話監聽錄音譯文附卷可佐，則被告Ｅ○○、Ｃ○○、己○○、天○○、午○○
    、Ｄ○○、卯○○、巳○○、子○○及戌○○等詐騙犯行，洵堪認定。
二、核被告Ｂ○○、地○○不斷以金光黨欺罔手段詐財賴以維生營業之行為，均係犯
    刑法第三百四十條之常業詐欺罪。次查刑法第三百四十條於民國八十八年二月三
    日修正公布，其併科罰金部分經修正為「得併科罰金五萬元以下罰金」，比較新
    舊法，以修下前刑法第三百四十條有利於行為人，依刑法第二條第一項後段規定
    ，自應適用行為時法。公訴人認被告係犯刑法第三百三十九條第一項之詐欺罪云
    云，自有未洽，起訴法條應予變更。被告等人與綽號「阿文」、「添進」、「阿
    春」、「紅毛仔」、「錦仔」、「美美」等不詳姓名年籍成年男女間，有犯意聯
    絡、行為分擔，均為共同正犯；被告Ｅ○○、戌○○有如事實欄所載之罪刑執行
    完畢，有臺灣高等法院檢察署刑案紀錄簡覆表各乙作附卷可按，其等於五年之內
    再犯本案有期徒刑以上之罪，均為累犯，應依法加重其刑。
三、原審予以論罪科刑固非無見，但查：
  (一)刑法第三百四十條業於民國八十八年二月三日條正，原審未及比較適用。
  (二)決如附表三編號八十之被害人指認被告戌○○既有錯誤，即難認其指認被告Ｆ○
    ○亦應非屬實在，乃原判決認該次犯行為Ｆ○○所為即有違誤。
  (三)原判決既認如附表三編號八十一至九十部分並非被告Ｅ○○等所為並於理由欄內
    詳為論述，但竟列入附表二作為其等之犯罪事實，亦有未合。被告Ｅ○○等上訴
    意旨，或否認犯行，或辯稱僅有部分犯行，指摘原判決不當，；另公訴人上訴意
    旨，認原判決量刑輕縱，指摘原判決不當，固均無可採，但原判決既有可議，自
    應由本院將原判決予以撤銷改判。爰審酌被告Ｅ○○等人犯罪之動機在欺罔錢財
    、且以智識程度較淺之無知老人為行騙對象，騙盡被害人畢生積蓄，令人痛人欲
    生，甚至家庭失和，且被害人眾多，所生之危害深廣、品行素行不佳，及犯案之
    時間長短等一切情狀，分別量處如主文第二、三、四、五、六所示之刑；扣案之
    附表一所示之物，係被告戌○○等所有，供其等詐騙被害人時所用之物，爰依法
    宣告沒收之。
四、公訴人另以被告Ｂ○○等係以詐欺或強盜之犯罪為宗旨，具有集團性、常習性、
    脅迫性、暴力性，且以任務方配之方式作為內部管理結構，從事金光黨等犯罪活
    動，故另觸犯組織犯罪防制條例第三條罪嫌云云。然查組織犯罪防制條例所稱之
    犯罪組織，係指三人以，上有內部管理結構，以犯罪為宗旨或以其成員從事犯罪
    活動，具有集團性、常習性及脅迫性或暴力性之組織，此為該條例第二條所明定
    ，是可知，所謂犯罪組織，首重者，在其內部具有「管理結構」，次論者，乃其
    成立宗旨在於「從事犯罪」，三者，乃其整體而言具有集團性「及」常習性「及
    」脅迫性或集團性「及」常習性「及」暴力性等特質而言（司法院第三十二期司
    法業務研究會研究專輯刑事法律專題研究第十二集第一０四頁同此見解），此可
    參諸組織犯罪防制條例草案第五條所定加重其刑至二分之一之犯罪並無列舉刑法
    第三百三十九條及第三百四十條之規定甚明，蓋犯罪組織之成員，除因參加犯罪
    組織，予以處罰外，若更手實行其他犯行者，因其犯罪組織表彰於外之集團性
    、常習性、脅迫性或暴力性，影響被害法益尤鉅，乃由該法明定其手實行之犯
    罪，併依原法定刑加重至二分之一科處，排除牽連關係之適用，以收懲儆之效，
    是本案被告Ｅ○○等雖係從事金光黨詐騙犯行，惟並無手強盜被害人財物之犯
    行（詳後述），顯不具集團性及暴力性等特質。況本案被告Ｅ○○等於從事詐騙
    犯行時，固有分工各職所司情形，然此係犯罪態樣使然，非成員內部之常態組織
    ，而選定詐騙對象及聯絡成員、分配任務者，亦無固定成員，僅由Ｂ○○負責策
    畫及分配贓款，然此與上命下從之管理結構仍有不同，Ｂ○○與其餘被告間，並
    無長久性之主從關係，若謂倡議者與應和者間可構成所謂管理結構，將造成刑法
    共犯定義與組織犯罪含意之混淆，是對於組織犯罪之解釋，就文義及立法層面立
    論，仍不宜擴張解釋如斯，始符其旨。本案被告Ｅ○○等固確係從事犯罪行為，
    且因其組成人員眾多，惟並無實施暴力性或脅迫性之犯罪，遽論以犯罪組織，恐
    嫌速斷，此外，本院亦查無任何證據足以證明被告此部分犯行，惟公訴人認此部
    分犯行與前開論罪科刑部分有牽連犯之裁判上一罪關係，爰不另為無罪之諭知，
    併此敘明。
五、公訴意旨略以：被告等雖係以詐欺手法騙取被害人財物，惟遇被害人反抗時，即
    以強暴之強盜手段強取財物，因認其等另犯懲治盜匪條例第五條第一項第一款之
    強盜罪嫌。查本件被告Ｂ○○經合法傳喚，未到庭，唯經原訊據被告Ｅ○○等堅
    決否認有強盜之犯行，辯稱：其等僅係以金光黨之手法詐騙被害人，要無強取被
    害人之財物等語。經查，林呂籠、賴瑞瓊、章桐君、宇○○○、壬○○○、丙○
    ○○、陳葉鳳嬌、孫李養、未○○、游朱秀緞及江郭惠美等雖曾於附表所列時地
    遭人取得財物，惟據林呂籠等十一人於原審調查時皆一致陳稱係先遇有人前來搭
    訕，謂可騙取傻女所有之金錢行善，始搭乘其等預先安排之計程車返家拿取財物
    及持存摺分赴銀行及郵局提款，而因林呂籠、宇○○○、陳葉鳳嬌、孫李養並不
    識字，乃由計程車司機或銀行職員為之填寫提款單，嗣因聽聞搭訕之人出言為方
    便其等拿取金錢，可將其所有之金錢與傻子所有之金錢以報紙或絲巾一併包妥，
    始將提領之金錢交付他人，後其等即持包妥之物品下車，俟打開報紙一看，始見
    其內係裝滿報紙、麵條、衛生紙等物，而悉受騙等語，則衡諸常情，苟被告Ｅ○
    ○等人有在計程車內強取被害人財物，應無在車上猶佯裝交付被害人物品之理，
    況被害人苟遭被告Ｅ○○等以強暴方法挾持進入車內，亦無不於返家途中向鄰居
    呼救及乘提款之際，向金融機構職員或駐守警衛援助之情，尤有甚者，被害人亦
    自承係至打開該包物品時始悉受騙，足見被害人林呂籠等應係遭人以金光黨之手
    法詐騙財物，已臻甚明。再者，被害人賴瑞瓊在計程車內時神智非常清楚，亦經
    賴瑞瓊陳述明確，而丙○○○、陳葉鳳嬌、未○○、江郭惠美雖稱在車內頭腦昏
    沈，蓋因該搭訕之人持手帕在其等面前輕晃等語，惟其等則竟供承並未前往醫院
    看診，且自承並無在車內食用任何飲料，再參諸被害人嗣於偵訊及原審調查時猶
    能指認詐騙之被告，即難僅認被告Ｅ○○等有以迷藥或其他不法之情事，致被害
    人無法抗拒之證據資料，此外，亦查無任何證據足以證明被告Ｅ○○等此部分強
    盜犯行，惟公訴人認此部分犯行與前開論罪科刑部分有牽連犯之裁判上一罪關係
    ，亦不另為無罪之諭知。
六、公訴意旨又以：被告等等共同於附表三所列時地詐騙被害人（詳細犯罪之時間、
    地點、被害人、詐得之財物，詳如附表三所示），因認其等亦涉犯詐欺罪嫌。查
    本案被告戌○○自八十四年十一月十八日起至八十五年九月十七日止，因竊盜案
    件入監執行，此部分事實有臺灣高等法院檢察署刑案紀錄簡覆表附卷可參（原審
    卷第四宗第二五一頁），是附表三編號第三十三號此案應非被告戌○○所為，此
    部分事實亦經被告戌○○否認在案；另被告賴昭君自七十六年元月間起至八十四
    年八月間止在神惠有限公司任職，Ｄ○○自八十三年四月十一日起至八十五年底
    均於正勝工程股份有限公司任職，而戌○○自八十三年初起至八十三年底均係在
    旻捷企業有限公司任職，並於八十三年十一年一月因竊取工地鋼筋，經臺灣高等
    法院駁回上訴，嗣自八十三年六月十九日起至八十四年十一月間止，則在長安大
    街改建工程處工作，且因工程尚未完工曾聲請暫緩執行等情，亦經被告賴昭君、
    Ｄ○○、戌○○陳述明確，且提出各類所得扣繳暨免扣繳憑單、薪資單、臺灣高
    等法院八十四年度上易字第一六三三號判決、聲請暫緩執行狀附卷可佐（原審卷
    第三宗第二六六、二六七、二七０頁、第四宗第九六至一三一頁、第一四四至一
    四八頁第二三三至二五一頁），是附表三編號第二、七、十二、十四、十五、六
    十八等案應非被告賴昭君所為，第三、十一、七、二十、六十五等案應非被告戌
    ○○所為，此部分事實亦經被告戌○○否認在案。次查，本案前係因臺北市政府
    警察局員警在調查被告辰○○涉嫌非法持有槍械案件時，依法對被告己○○、辰
    ○○電話監聽，而依八十五年八月七日、八十五年八月六日、八十五年八月十六
    日、八十五年八月二十日等日之監聽電話，均無巳○○、子○○、戌○○及Ｄ○
    ○等參與犯案之對話，有電話監聽譯文附卷可佐，足見被告巳○○所述其係自八
    十六年二月間起，被告Ｄ○○所述其係自八十五年十二月間起、被告子○○所述
    其係自八十六年三月間起，被告戌○○所述其係自八十六年一月間起與Ｂ○○等
    基於共同之犯意聯絡，參與金光黨詐騙集團乙節，應可認定，是附表三編號第一
    、九、十三、十六、十八、二十八、二十九、三十、三十二、三十三、六十三、
    七十等案應非被告巳○○或子○○或戌○○所為，亦可認定，且經原審勘驗附表
    三編號第六十九案件被害人李和昆提出之錄影帶，並無被告Ｂ○○至郵局提款之
    紀錄，有勘驗筆錄附卷可佐（原審卷第五宗二０八頁）。再者，被告Ｃ○○並無
    於附表三編號第四十二、四十四、四十九、五十等案詐騙被害人乙節，亦有卷附
    Ｃ○○記載其於八十五年、八十六年詐騙被害人後分配金額之記事簿影本資料可
    佐，又被告Ｅ○○等詐騙集團皆係利用銀行上班期間，天無下雨之時出外詐騙被
    害人，且均於犯案前一日由地○○或戌○○以Ｂ○○租住處電話聯繫各被告，約
    明集合時間、地點，嗣作案完畢後亦會於當日返回Ｂ○○承租處，由Ｂ○○按喬
    裝角色之成數分配贓款，而其等詐騙區域僅係在臺北市、臺北縣及基隆縣等地，
    要無在中部或南部行騙被害人等情，亦經被告Ｂ○○等陳述明確（八十六年度偵
    字第一五七二六號卷第十五頁），且有卷附電話監聽錄音譯文附卷可佐，則附表
    三編號第六、十九、二十、二十二、二十六、三十四、三十五、三十八、、四十
    、四十一、四十五、四十六、四十七、五十二、五十三、五十四、五十五、五十
    六、五十七、五十八、五十九、六十、六十七等案應非係被告Ｅ○○等所為。末
    查，附表三編號七十一之被害人劉佩芬雖於警訊時陳稱其於八十三年五月間，因
    遭Ｆ○○等欺騙，乃交付購屋定金十六萬元予Ｆ○○，詎賴女旋逃逸無蹤，其始
    悉受騙，惟為被告Ｆ○○所否認，嗣劉佩芬於本院調查時則稱：並無遭Ｂ○○等
    人欺騙，從而，被告Ｆ○○應無佯稱售屋詐騙劉佩芬，洵堪認定。又附表三編號
    第六十二之被害人玄○○雖稱其於八十五年十二月初，因在市場內遭Ｂ○○、Ｅ
    ○○、酉○○及寅○○等人設局詐騙，損失八千元，惟為被告Ｂ○○、Ｅ○○、
    酉○○及寅○○等否認，被告Ｂ○○並稱其自八十年間起即以金光黨手法詐騙被
    害人，要無須在市場設局詐騙，此外，亦查無其他任何證據足以證明被告此部分
    詐欺犯行，惟公訴人認此部分犯行與前開論罪科刑部分有連續犯之裁判上一罪關
    係，爰不另為無罪之諭知，併此敘明。
八、被告Ｂ○○經合法傳喚，無正當理由不到庭，爰不待其陳述，逕行判決。據上論
    斷，應依刑事訴訟法第三百六十九條第一項前段、第三百六十四條、第三百六十
    八條、第三百七十一條、第二百九十九條第一項前段、刑法第二條第一項後段、
    第二十八條、第三百四十條、第四十七條、第三十八條第一項第二款、罰金罰鍰
    提高標準條例第一條第一項，判決如主文。
本案經檢察官彭坤業到庭執行職務。
中    華    民    國     九十     年       一       月        十二      日
                          臺灣高等法院刑事第十八庭
                              審判長法  官  吳  明  峰
                                    法  官  許  宗  和
                                    法  官  林  陳  松
右正本證明與原本無異。
如不服本判決應於收受送達後十日內向本院提出上訴書狀，其未敘述上訴之理由者並
得於提起上訴後十日內向本院補提理由書（均須按他造當事人之人數附繕本）。
                                    書記官鎖  瑞  嶺
中    華    民    國     九十     年       七       月         四       日
附錄本案論罪科刑法條：
刑法第三百三十九條：
意圖為自己或第三人不法之所有，以詐術使人將本人或第三人之物交付者，處五年以
下有期徒刑、拘役或科或併科一千元以下罰金。
以前項方法得財產上不法之利益或使第三人得之者，亦同。
前二項之未遂犯罰之。
修正前刑法第三百四十條：
以犯前條之罪為常業者，處一年以上七年以下有期徒刑，得併科五千元以下罰金。
附表一：
編號        名稱                                    數量          所有人
  一        行動電話( 000000000號碼 )      壹支          子○○
  二        行動電話( 000000000號碼 )      壹支          Ｆ○○
  三        行動電話( 000000000號碼 )      壹支          天○○
  四        行動電話( 000000000號碼 )      壹支          己○○
  五        行動電話( 000000000號碼 )      壹支          Ｅ○○
  六        行動電話( 000000000號碼 )      壹支          戌○○
  七        行動電話( 000000000號碼 )      壹支    午○○
  八        行動電話( 000000000號碼 )      壹支          賴昭君
  九        行動電話( 000000000號碼 )      壹支          賴昭君
  十        呼叫器                                  壹個          Ｂ○○
十一        呼叫器                                  壹個          Ｆ○○
十二        呼叫器                                  壹個          己○○
十三        呼叫器                                  壹個          子○○
十四        呼叫器( 0000000號碼 )            壹個          Ｅ○○
十五        呼叫器( 000000000號碼 )        壹個          戌○○
十六        呼叫器( 000000000號碼 )        壹個          卯○○
十七        呼叫器( 000000000號碼 )        壹個          巳○○
附表二：
  編號   被害人    發生時間        發生地點        損失財物        經被害
                                                                   人指認
                                                                   之被告
   一    賴瑞瓊    八十年一月二    桃園縣中壢市    四百五十萬元    Ｂ○○
                   十四日十時許    中臺路雪獅旅
                                   行社前
   二    謝阿市    八十年十月間    臺北市羅斯福    三十二萬元      Ｂ○○
                                   路四段
   三    簡春月    八十一年十一    臺北市○○路    三百六十萬元    Ｂ○○
                   月              與民族西路口
   四    龔呂月霞  八十二年一月    臺北縣永和市    一百二十四萬    Ｆ○○
                   八日九時許      福和路一二○    元
                                   號前
   五    顏風英    八十二年三月    臺北市和平東    六十萬元        Ｂ○○
                   下旬            路二段九十五                    Ｆ○○
                                   號前
   六    Ａ○○    八十二年三月    臺北市羅斯福    四十五萬元      Ｆ○○
                   十五日          路四段一四○    金飾三兩
                                   號前
   七    李林美佐  八十二年三月    臺北市南京東    十七萬五千元    Ｆ○○
                   九日十一時許    路與林森北路    金飾五兩
                                   口
   八    徐邱桂蘭  八十三年十月    臺北市羅斯福    二百萬元        Ｂ○○
                   十九日九時許    路六段長青中                    Ｆ○○
                                   醫院前
   九    沈簡秀忍  八十三年十二    臺北縣淡水鎮    一百五十萬元    Ｂ○○
                   月中旬          北新路上        金飾
   十    蔡嫦娥    八十三年十二    臺北市敦化北    三十萬元        Ｆ○○
                   月二十三日十    路長庚醫院門    金飾            Ｂ○○
                   三時許          口公車站
 十一    陳美蘭    八十四年六月    臺北縣新店市    三十四萬元      Ｆ○○
                   六日九時許      北新路大坪林                    Ｂ○○
                                   公車站
 十二    壬○○○  八十四年六月    臺北縣三重市    二百九十萬元    Ｆ○○
                   二十八日九時    正義北路正義    ( 起訴書誤載
                   許              國小公車站      為二百八十萬
       元 )
 十三    張林素娥  八十四年七月    臺北市○○路    一百二十九萬    Ｂ○○
                   二十一日十時    三段惠陽市場    元( 含金飾 )    Ｆ○○
                   四十分許                        日幣七千元
 十四    黃許金女  八十四年七月    臺北縣新莊市    五十八萬元      Ｆ○○
                   八日            中山路
 十五    亥○      八十四年九月    臺北市○○路    六十五萬元      Ｂ○○
                   八日十時許      公車站
 十六    蔡陳呈月  八十四年十月    臺北市○○路    一百二十萬元    Ｃ○○
                   十二日九時許    二段一四○號    美金一千元
                                                   加幣二百元
 十七    乙○○    八十四年十月    臺北市○○路    一百萬元        Ｃ○○
                   十二月十二時    防癆協會公車
                   許              站
 十八    王廖霹珠  八十四年十月    臺北市○○路    一百二十五萬    Ｆ○○
                   二十三日八時                    元
                   許
 十九    高簡月裡  八十四年十二    臺北市○○路    二百萬元        Ｂ○○
                   月二十六日      一二九號                        Ｆ○○
  二十   李瓊琬    八十五年六月    臺北市後火車    九十四萬元      Ｃ○○
                   十八日十二時    站              金飾
                   許                              鑽戒三只
                                                   手錶乙只
二十一   宙○○○  八十五年七年    臺北市民權東    八十二萬元      Ｂ○○
                   二十九日十時    路三段一一五
                   許              巷
二十二   陳李牡丹  八十五年八月    臺北縣新店市    十七萬元        Ｃ○○
                                   北新路新店客
                                   運站
二十三   陳施秋英  八十五年八月    臺北市○○街    三十八萬元      Ｆ○○
                   六日十一時許
二十四   趙秀蘭    八十五年九月    臺北市景美女    一百八十萬元    卯○○
                   五日十時許      高附近          鑽戒            己○○
                                                   手鍊
二十五   秦鄭金葉  八十五年九月    臺北市青島西    一百五十萬元    己○○
                   十八時十一時    路                              Ｆ○○
                   許
二十六   潘李惠琴  八十五年九月    臺北市○○路    五十萬元        Ｆ○○
                   十三日九時許    二段達人中學
二十七   張邱秀琴  八十五年十月    臺北市明湖國    八十五萬元      Ｆ○○
                   三日九時許      小側門
二十八   Ｇ○○○  八十五年十月    臺北縣新店市    一百三十萬元    Ｃ○○
                   八日九時三十    民族路                          己○○
                   分許
二十九   郭雙楣    八十五年十月    桃園縣大園鄉    四十三萬元      Ｂ○○
                                   大觀路          六千元          己○○
                                                                   卯○○
三十     李淑貞    八十五年十一    臺北縣中和市    四十三萬五千    Ｂ○○
                   月六日八時許    圓通路與景平    元
                                   路口
三十一   朱聶玉姣  八十五年十一    臺北縣汐止鎮    一百八十萬元    Ｆ○○
                   月上旬          大同路一段三    ( 金飾、美金    Ｅ○○
                                   五三號前         )              戌○○
三十二   莊陳麗珍  八十五年十一    臺北市榮民醫    一百零五萬元    Ｂ○○
                   月二十日十時    院公車站                        Ｅ○○
                   許
三十三   黃○○    八十五年十二    臺北市○○街    二十五萬八千    Ｂ○○
                   月四日十時許    與木柵路口      元              Ｆ○○
                                                   鑽石
                                                   手飾
三十四   劉芙蓉    八十五年十二    臺北市羅斯福    四萬五千元      Ｃ○○
                   月六日十一時    路四段三十一                    Ｂ○○
                   許              號
三十五   辛○○    八十五年十二    臺北縣永貞路    一百零二萬元    Ｆ○○
                   月十日十時許    與中正路
三十六   陳葉鳳嬌  八十五年十二    臺北縣板橋市    六十萬元        Ｆ○○
                   月十七日七時    宏國路農村公    金飾一斤
                   許              園附近          鑽戒乙只
三十七   葉大福    八十五年十二    臺北市青年公    一百萬元        Ｂ○○
                   月二十四日      園
三十八   李林金娥  八十五年十二    臺北市○○街    七十萬元        Ｆ○○
                   月三十一日八
                   時許
三十九   朱復銳    八十六年一月    臺北市○○路    十四萬一        Ｆ○○
                   九日            與羅斯福路口    千元
四十     蔡柯秀卿  八十六年一月    臺北縣三重市    九十萬元        子○○
                   十三日九時許    中正北路                        Ｄ○○
四十一   陳鄧甜妹  八十六年一月    臺北縣新店市    六十七萬元      Ｆ○○
                   十三日九時許    寶橋路與中興
                                   路口
四十二   江麗華    八十六年二月    臺北市和平東    一百萬元        子○○
                   二十六日十二    路與溫州街口                    Ｄ○○
                   時許
四十三   潘黃賽月  八十六年二月    臺北市○○街    十九萬元        戌○○
                   二十七日十時    與西寧南路口                    Ｆ○○
                   許
四十四   陳張紅盞  八十六年三月    臺北縣三重市    八十五萬元      Ｆ○○
                   二十一日十二    重新路天臺戲
                   時許            院
四十五   李合招    八十六年四月    臺北市○○路    三萬元          Ｆ○○
                   十一日十一時    一六四之三號    金項鍊、手鍊
                   許                              、金戒指、黃
                                                   金
四十六   王繡麗    八十六年四月    臺北市和平東    四十五萬元      己○○
                   八日十三時許    路與溫州街口
                                   站牌
四十七   吳寶玉    八十六年四月    臺北縣三重市    七十萬元        子○○
                   十八日十時許    重陽路一段土
                                   地銀行前
四十八   孫李養    八十六年四月    臺北縣汐止鎮    七十萬元        己○○
                   二十三日九時    新臺五路與仁                    Ｆ○○
    十五分許        愛路口
四十九   張錦田    八十六年四月    臺北市○○路    六十八萬元      子○○
                   二十五日十時    與大安路口
                   許
五十     蔡羌      八十六年四月    臺北市○○路    金飾一斤        Ｃ○○
                   二十八日十一    一段與廣州街
                   時許            口
五十一   癸○○    八十六年五月    臺北市○○路    三十六萬五千    卯○○
                   七日九時許      與杭州南路口    元              地○○
五十二   丁○○    八十六年五月    臺北市延平北    三十二萬元      己○○
                   八日八時許      路二段二三六
                                   號
五十三   羅菜      八十六年五月    臺北市○○街    二百四十萬元    Ｃ○○
                   八日九時許      與興東街口                      己○○
五十四   李招      八十六年五月    臺北縣土城市    三十九萬元      Ｃ○○
                   七日十一時三    連城路大貿一
                   十分許          村
五十五   朱漪漣    八十六年五月    臺北縣新店市    四十二萬元     子○○
                   十二日九時三    中正路耕莘醫
                   十分許          院
五十六   丑○○    八十六年五月    臺北市○○路    二十萬元        天○○
                   十四日九時許    四段與忠順街    金飾
                                   口
五十七   揭李笑    八十六年五月    臺北市○○街    四十六萬元      己○○
                   二十日十時許                                    子○○
五十八   戊○○    八十六年五月    臺北市○○街    十二萬元        Ｄ○○
                   十五日九時許    至善公園        金飾三兩        子○○
五十九   胡謝媛    八十六年五月    臺北市○○路    八十萬元        卯○○
                   二十九日十二    與民族路口      金飾九兩
                   時許
六十     黃洪葉    八十六年五月    臺北市研究院    四十五萬六千    己○○
                   三十日十時許    路一段          元              子○○
六十一   王文燕    八十六年六月    臺北縣新店市    十八萬元        卯○○
                   二日            民族路與北新
                  路口
六十二   江郭惠美  八十六年六月    臺北縣永和市    一百七十萬元    Ｂ○○
                   十七日十一時    林森路福和橋                    子○○
                                                                   「美美
                                                                   」之女
                                                                   子
六十三  申○○     八十六年六月    臺北市○○路    五十萬元        午○○
                   二十六日九時    一段                            子○○
                   許
六十四  丘黃梅     八十六年六月    臺北市○○街    十萬元          天○○
                   十三日八時三    景行公園
                   十分許
六十五  Ｈ○○     八十六年六月    臺北市羅斯福    二百五十萬元    巳○○
                   二十四日八時    路六段八十七                    卯○○
                   五十五分許      號「全國加油                    午○○
                                   站」                            戌○○
                                                          Ｅ○○
六十六  徐嬌       八十六年六月    臺北市○○路    十萬元          子○○
                   二十五日九時    四段萬年公園
                   三十分許


司法院資訊處製作；財團法人民間司法改革基金會備份。
